臺灣桃園地方法院刑事判決　　　　　　　　　　　　　九十年度易字第二六０八號
　　公　訴　人　臺灣桃園地方法院檢察署檢察官
　　被　　　告　乙○○
右列被告因詐欺案件，經檢察官提起公訴（九十年度偵緝字第五一一號），本院判決
如左：
    主      文
乙○○連續意圖為自己不法之所有，以詐術使人將本人之物交付，處有期徒刑伍月，
如易科罰金，以佰元折算壹日。
    事      實
一、乙○○於民國八十七年五月十八日，向富邦商業銀行股份有限公司（下稱富邦銀
    行）申請使用萬事達信用卡（ＭＡＳＴＥＲＣＡＲＤ、卡號：00000000
    00000000），經富邦銀行於八十七年六月一日核准發卡，雙方約定得於
    核發之信用額度內即新台幣（下同）十萬元之範圍內簽帳消費，嗣因累欠簽帳款
    無力繳納，遭富邦銀行於八十八年一月二十日以其款項未繳及信用貶落為由強制
    停卡。乙○○明知上情及其已無清償信用卡債務之能力，竟仍基於意圖為自己不
    法所有之概括犯意，自八十九年三月八日起至同年四月十日止，在中華航空公司
    之班機上，利用飛機在飛行時無法與地面之財團法人聯合信用卡處理中心聯絡確
    認授權碼之機會，先後多次持其上述已遭停卡之信用卡佯向各航機上之服務人員
    刷卡購買機上販售之香水等物品，致服務人員陷於以為該信用卡係可正常使用之
    錯誤，而允其刷卡，並因而交付如附表所示價額之機上商品。嗣經中華航空公司
    提供簽帳單予富邦銀行，始知上情。
二、案經富邦銀行訴由內政部警政署外事警官隊移送台灣桃園地方法院檢察署檢察官
    偵查起訴。
    理  由
一、訊據被告乙○○固不否認有於附表所示之時間入出境，並曾於航空機上刷卡消費
    之事實，惟矢口否認有何詐欺犯行，辯稱：伊前幾次確實有在航空機上刷卡消費
    ，但刷卡次數似未達於十餘次，且其雖積欠簽帳款九萬餘元未繳，但尚未逾其信
    用卡十萬元之額度，並不知已被銀行強制停卡，並非故意詐騙財物云云。惟查：
    被告向富邦銀行申請之上述信用卡，因未按期繳款而遭停卡，嗣被告持該信用卡
    於中華航空班機上刷卡消費達十八次之事實，業據告訴人富邦銀行代理人王信升
    、甲○○先後於警偵訊時及本院審理中指訴綦詳，復有被告信用卡申請書影本一
    紙、信用卡滯納款催收紀錄表影本一件、消費紀錄明細表三紙及入出境紀錄表一
    紙在卷可稽。而信用卡之持有人對於信用卡消費款項未按期繳納，即有遭停卡之
    虞乙事，當知之甚詳，查被告八十七年六月八日起至同年月二十九日止，持上述
    信用卡於特約商店消費，尚欠告訴人富邦銀行簽帳款共計九萬一千三百三十元未
    予清償乙節，此為被告所明知，且有臺灣臺南地方法院臺南簡易庭八十八年度南
    小字第八六一號宣示判決筆錄及確定證明影本各一件在卷足憑，則迄於本件第一
    次在機上刷卡消費時間即八十九年三月八日止，已歷一年八月餘，本金連同利息
    （年利率百分之十七點五）計算，更已超過其信用卡十萬元之額度，此觀諸被告
    於偵查中亦自承尚欠告訴人富邦銀行十多萬元至明（參見臺灣桃園地方法院檢察
    署九十年度偵緝字第五一一號偵查卷第十六頁），衡情豈有不知該信用卡已遭銀
    行停止使用之理。再參以被告於審理中供稱其八十九年三月八日至同年四月十日
    間並無工作及其他經濟來源，僅憑先前約二、三萬元之積蓄以供平日生活之用，
    足見其經濟狀況已非寬裕，惟其竟連續於如附表所示之期間，持其已遭停卡之上
    開信用卡於機上大量刷卡購買香水等非日常用品達九萬四千一百六十九元，顯逾
    其所能負擔還款之能力；且被告於停卡後即無刷卡消費紀錄，本件消費係趁飛機
    飛行途中無法與地面徵信之際而大舉消費，其不法居心已昭然若揭，上開所辯顯
    屬事後卸責之詞，委無足採。本件事證明確，被告犯行堪予認定，應依法論科。
二、核被告所為，係犯刑法第三百三十九條第一項之詐欺取財罪。又被告前後多次詐
    欺犯行，時間緊接，方法相同，所犯係構成要件相同之罪名，顯係基於概括犯意
    反覆為之，應依連續犯之規定以一罪論，並加重其刑。公訴人雖未就被告八十九
    年三月八日以外之詐欺取財部分犯行起訴，然本院認與起訴詐欺取財部分有連續
    犯之關係，屬裁判上之一罪，故本院自得併予審理。爰審酌被告利用飛機飛行途
    中無法確認信用卡授權碼之漏洞，而刷卡詐取價額達九萬餘元之財物，惡性非輕
    ，且犯後猶飾詞圖卸，及迄今尚未與告訴人達成和解賠償損害等一切情狀，量處
    如主文所示之刑，以資懲儆；又被告行為後，刑法第四十一條關於有期徒刑易科
    罰金折算標準之規定業於九十年一月四日修正，並於同年月十日經總統公布施行
    ，經新舊法比較，以新法對於被告有利，依刑法第二條第一項前段從新主義之規
    定，應適用新法諭知被告所處有期徒刑易科罰金之折算標準。
三、按本案被告刷卡之地點固均於境外之國際航線班機上，惟就於中華航空公司我國
    籍之航空機內刷卡犯罪，依刑法第三條之規定，以在中華民國領域內犯罪論，本
    院自均得就其行為予以處罰，附此敘明。
據上論斷，應依刑事訴訟法第二百九十九條第一項前段，刑法第五十六條、第三百三
十九條第一項、第二條第一項前段、修正後刑法第四十一條第一項前段，罰金罰鍰提
高標準條例第一條前段、第二條，判決如主文。
本案經檢察官陳俊茂到庭執行職務。
中      華      民      國    九十一    年      五      月      七      日
                                  臺灣桃園地方法院刑事第五庭
                                      法  官    丁  俊  成
右正本證明與原本無異。
如不服本判決，應於判決送達後十日內向本院提出上訴狀( 應附繕本 )，上訴於臺灣
高等法院。
                                      書記官    簡  慧  瑛
中      華      民      國    九十一    年      五      月      十四    日
附論罪科刑依據之法條：
刑法第三百三十九條：
意圖為自己或第三人不法之所有，以詐術使人將本人或第三人之物交付者，處五年以
下有期徒刑、拘役或科或併科一千元（已提高十倍為一萬元）以下罰金。
以前項方法得財產上不法之利益或使第三人得之者，亦同。
前二項之未遂犯罰之。
 附表：
┌──┬────┬──────────────┬────────┐
│編號│消費時間│消費地點                    │    消費金額    │
├──┼────┼──────────────┼────────┤
│一  │89.03.08│中華航空公司飛機上          │新台幣9065元    │
├──┼────┼──────────────┼────────┤
│二  │89.03.09│同右                        │新台幣5908元    │
├──┼────┼──────────────┼────────┤
│三  │89.03.10│同右                        │新台幣4431元    │
├──┼────┼──────────────┼────────┤
│四  │89.03.10│同右                        │新台幣8400元    │
├──┼────┼──────────────┼────────┤
│五  │89.03.28│同右                     │新台幣4443元    │
├──┼────┼──────────────┼────────┤
│六  │89.03.29│同右                        │新台幣8855元    │
├──┼────┼──────────────┼────────┤
│七  │89.03.29│同右                        │新台幣8639元    │
├──┼────┼──────────────┼────────┤
│八  │89.04.01│同右                        │新台幣4443元    │
├──┼────┼──────────────┼────────┤
│九  │89.04.01│同右                        │新台幣1573元    │
├──┼────┼──────────────┼────────┤
│十  │89.04.01│同右                        │新台幣2160元    │
├──┼────┼──────────────┼────────┤
│十一│89.04.02│同右                        │新台幣2252元    │
├──┼────┼──────────────┼────────┤
│十二│89.04.05│同右                        │新台幣4401元    │
├──┼────┼──────────────┼────────┤
│十三│89.04.08│同右                        │新台幣7098元    │
├──┼────┼──────────────┼────────┤
│十四│89.04.08│同右                        │新台幣5703元    │
├──┼────┼──────────────┼────────┤
│十五│89.04.09│同右                        │新台幣4897元    │
├──┼────┼──────────────┼────────┤
│十六│89.04.09│同右                        │新台幣620元     │
├──┼────┼──────────────┼────────┤
│十七│89.04.09│同右                        │新台幣8678元    │
├──┼────┼──────────────┼────────┤
│十八│89.04.10│同右                        │新台幣2603元    │
└──┴────┴──────────────┴────────┘
小計：共計新台幣94169元
